【裁判字號】    98,裁,3007
【裁判日期】    981210
【裁判案由】    有關農業事務
【裁判全文】
最  高  行  政  法  院  裁  定
                                      98年度裁字第3007號
抗  告  人  中捷建設股份有限公司
代  表  人  甲○○
上列抗告人因與相對人臺北縣汐止市公所間有關農業事務事件，
對於中華民國98年4月13日臺北高等行政法院98年度訴字第497號
裁定，提起抗告，本院裁定如下︰
    主  文
抗告駁回。
抗告訴訟費用由抗告人負擔。
    理  由
一、按抗告法院認抗告為不合法或無理由者，應為駁回抗告之裁
    定。
二、本件抗告人因有關農業事務事件，不服臺北縣政府中華民國
    98年1月9日北府訴決字第0970657652號（案號00000000號）
    訴願決定，提起課予義務訴訟，請求撤銷訴願決定及原處分
    ，並命相對人作成准予課徵田賦之行政處分。原裁定略以：
    按撤銷訴訟之提起，應於訴願決定書送達後2個月之不變期
    間內為之，此為行政訴訟法第106條第1項前段所明定。課予
    義務訴訟含有撤銷訴訟之成分，同須經訴願前置程序，其起
    訴期間法無明文，應類推適用撤銷訴訟之規定，於訴願決定
    書送達後2個月之不變期間內為之。若逾期提起，顯不合法
    ，其情形不可補正，應依同法第107條第1項第6款裁定駁回
    之。查訴願決定書係於98年1月10日送達於抗告人，此有送
    達證書附訴願卷可稽。是抗告人提起課予義務訴訟之期間，
    應自98年1月11日起算，因抗告人設於臺北高等行政法院（
    下稱原審法院）所在地，無須扣除在途期間，至98年3月10
    日（星期二）屆滿。抗告人遲至98年3月11日始起訴，此有
    原審法院加蓋於訴狀上收文戳記所載日期可考，已逾法定不
    變期間。依照前開規定，其提起本件訴訟顯非合法，應予駁
    回等語。
三、抗告意旨略謂：民國98年1月10日為星期六，該日為假日無
    人上班收信，抗告人遲至98年1月12日（星期一）方領取訴
    願決定書，於「大直傳家寶」社區掛號信登記簿後第四列領
    取人簽名處記載「元/12」可稽。依訴願法第44條第2項及行
    政訴訟法第64條第2項規定，社區管理員係管理委員會僱用
    ，代為受領住戶信件，並非抗告人公司之代表人或管理人，
    此一送達應不生合法送達效力。且參照最高行政法院87年度
    判字第872號及85年度判字第92號判決意旨，應送達大廈內
    住戶之訴訟文件，倘僅經大廈內管理員於送達證書上蓋大廈
    管理委員會圓戳代收，並未一併由該管理員以受雇人身分簽
    名或蓋其私章者，尚難認已交付受雇人，由其合法收受。綜
    上，抗告人收到訴願決定書至提起行政訴訟，並未逾法定不
    變期間。
四、本院按：「訴願文書之送達，應註明訴願人．．．住、居所
    ．．．，交付郵政機關以訴願文書郵務送達證書發送。」「
    訴願文書之送達，除前二項規定外，準用行政訴訟法第67條
    至第69條、第71條至第83條之規定。」為訴願法第47條第1
    項、第3項所明定。次按「應受送達人有就業處所者，亦得
    向該處所為送達。」「送達於住居所、事務所、營業所或機
    關所在地不獲會晤應受送達人者，得將文書付與有辨別事理
    能力之同居人、受雇人或願代為收受而居住於同一住宅之主
    人。前條所定送達處所之接收郵件人員，視為前項之同居人
    或受雇人。」分別為行政訴訟法第71條第3項及第72條第1、
    2項所明定。可知，訴願文書之送達，若於送達應受送達人
    之住居所、事務所、營業所或機關所在地不獲會晤應受送達
    人時，得將訴願文書付與送達處所之接收郵件人員，以為送
    達。又行政訴訟法所以為第72條第2項之規定，乃因「近年
    來社會形態變遷至鉅，補充送達僅限於有將文書付與有辨別
    事理能力之同居人、受雇人或同一住宅之主人，範圍頗狹，
    且大樓大廈型之房屋，欲對當事人本人、同居人、受雇人送
    達，亦有困難，實務上郵務人員為便利起見，多將文書付與
    送達處所接收郵件之人員，為配合實務需要」而為，故行政
    訴訟法第72條第2項乃針對大樓等集合式住宅所為之規範；
    而設有管理員之大樓等集合式住宅，因管理員於習慣上即為
    該大樓住戶為接收郵件行為，而屬行政訴訟法第72條第2項
    所稱之接收郵件人員。故將應送達於住居所、事務所、營業
    所或機關所在地設於該大樓之受送達人之訴願文書，於不獲
    會晤本人時，由該大樓管理員代收者，其送達自屬合法，並
    於大樓管理員代收時發生送達之效力甚明。查本件應送達於
    抗告人之訴願決定書，係送達至抗告人於提起訴願時載明之
    營業所，並由該住所大樓管理員蓋用大樓收發章並簽名代收
    ，亦有該送達證書可按。依上開所述，此訴願決定書之送達
    係屬合法，並於大樓管理員代收之98年1月10日發生送達之
    效力。抗告意旨以其遲至98年1月12日始領取訴願文書，社
    區管理員係管理委員會僱用，代為受領住戶信件，並非抗告
    人公司之代表人或管理人，而就本件之訴願決定書送達是否
    合法之事實認定事項為指摘，殊非可採。從而，原裁定以抗
    告人提起課予義務訴訟之期間，應自98年1月11日起算，因
    抗告人營業所設於原審法院所在地，無須扣除在途期間，至
    98年3月10日（星期二）即已屆滿。故抗告人遲至98年3月11
    日始向原審法院提起課予義務訴訟，已逾2個月之法定不變
    期間，予以駁回，即無不合。是本件抗告難認有理由，應予
    駁回。
五、依行政訴訟法第104條、民事訴訟法第95條、第78條，裁定
    如主文。
中    華    民    國    98    年    12    月    10    日
                    最高行政法院第一庭
                        審判長法官  鄭  淑  貞
                              法官  鄭  忠  仁
                              法官  楊  惠  欽
                              法官  吳  東  都
                              法官  胡  方  新
以  上  正  本  證  明  與  原  本  無  異
中    華    民    國    98    年    12    月    11    日
                              書記官  郭  育  玎


司法院資訊處製作；財團法人民間司法改革基金會備份。
